臺灣高等法院臺中分院刑事判決　　　　　　　　　　九十一年度上訴字第三七一號
　　上　訴　人
　　即　被　告　甲○○
右上訴人因毒品危害防制條例案件，不服臺灣台中地方法院九十年度訴字第二六六七
號中華民國九十一年一月二十五日第一審判決（起訴案號：臺灣台中地方法院檢察署
九十年度毒偵字第四四九六號），提起上訴，本院判決如左：
    主　  文
上訴駁回。
    事　  實
一、甲○○前於民國八十五年間，因違反麻醉藥品管理條例案件，經原審法院以八十
    五年度易字第三二二五號判處有期徒刑六月確定，於八十六年五月十一日縮短刑
    期執行完畢；猶不知悔改，復於八十七年間因施用毒品案件，經依原審法院以八
    十七年度毒聲字第三三六五號裁定送臺灣臺中看守所附設勒戒處所觀察勒戒後，
    認無繼續施用毒品之傾向，由臺灣臺中地方法院檢察署檢察官於八十七年十二月
    九日以八十七年度偵字第二五六四九號為不起訴處分確定；又於八十九年間再因
    施用毒品案件，經依原審法院以八十九年度毒聲字第二四號裁定送臺灣臺中看守
    所附設勒戒所觀察勒戒後，認無繼續施用毒品之傾向，由臺灣臺中地方法院檢察
    署檢察官於九十年一月二十日以九十年度毒偵緝字第五號為不起訴處分確定後；
    五年內明知海洛因係毒品危害防制條例所稱之第一級毒品，竟基於施用第一級毒
    品海洛因之概括犯意，自九十年七月底起至九十年九月三日止，在台中縣清水鎮
    ○○里○○路三八二號住處及台中縣大雅鄉○○路四六０號十樓之三友人住處，
    以將毒品海洛因摻入香菸內點火燃燒使之產生煙霧後加以吸食或將毒品海洛因稀
    釋後以針筒注射手臂之方式，每星期約施用二至三次之頻率，連續施用第一級毒
    品海洛因多次。嗣於九十年九月三日二十三時十分許，在台中縣大雅鄉○○路四
    六０號十樓之三，為警查獲，並當場扣得甲○○持有之第一級毒品海洛因一包（
    驗餘淨重０‧０五公克，包裝重０‧一六公克）、甲○○所有供施用毒品所用之
    注射針筒四支。甲○○因三犯施用毒品犯行，現經依原審法院九十年度毒聲字第
    四四四五號裁定送臺灣臺中戒治所施以強制戒治中。
二、案經台中市警察局移送臺灣臺中地方法院檢察署檢察官偵查起訴。
      理  由
一、訊據上訴人即被告甲○○坦承於右揭時、地以將毒品海洛因摻入香菸內點火燃燒
    使之產生煙霧後加以吸食之方式，連續施用第一級毒品海洛因，且被告甲○○於
    獲案時所採集之尿液，經送驗結果，亦呈現嗎啡陽性反應，此有台中市衛生局煙
    毒尿液檢驗成績書一份附卷可稽，並有扣案之海洛因一小包（淨重０‧０五公克
    ）為證，而扣案之海洛因一包，經送法務部調查局鑑定結果，確係海洛因，淨重
    ０‧０五公克，包裝重０‧一六公克，此有法務部調查局九十年十一月一日（九
    ０）陸（一）字第九０一八０三九０號鑑定通知書一份在卷可參，足認被告甲○
    ○自白供述與事實相符，應堪置信。又被告對於其另有以將毒品海洛因稀釋後以
    針筒注射之方式施用海洛因之事實，雖予以否認，並辯稱扣押之注射針筒四支並
    非伊所有之物，且伊並未以注射針筒注射人體之方式施用海洛因云云。惟查：被
    告於警詢時已供承扣押之注射針筒四支為其所有之物，伊係將海洛因加水後用０
    ‧５ＣＣ注射針筒吸起後再注入伊本人手臂等語（詳見偵查卷第十七頁反面）；
    於偵查中亦稱扣案物品均為伊所有（詳見偵查卷第二十九頁反面）；原審審理時
    復多次坦稱伊係以注射針筒注射手臂之方式施用海洛因，注射針筒四支係伊所有
    之物等語（詳見原審卷第二七頁、四一頁、五三頁），並有注射針筒四支扣押可
    證，被告所辯應係事後為求本院輕判所為避重就輕之詞，顯無足採，其有將毒品
    海洛因稀釋後以針筒注射手臂之方式施用海洛因，亦堪認定。再被告甲○○前因
    施用毒品案件，經依原審法院以八十七年度毒聲字第三三六五號裁定送臺灣臺中
    看守所附設勒戒處所觀察勒戒後，認無繼續施用毒品之傾向，由臺灣臺中地方法
    院檢察署檢察官於八十七年十二月九日以八十七年度偵字第二五六四九號為不起
    訴處分確定，又於八十九年間再因施用毒品案件，經依原審法院以八十九年度毒
    聲字第二四號裁定送臺灣臺中看守所附設勒戒所觀察勒戒後，認無繼續施用毒品
    之傾向，由臺灣臺中地方法院檢察署檢察官於九十年一月二十日以九十年度毒偵
    緝字第五號為不起訴處分確定，此有臺灣臺中地方法院檢察署八十七年度偵字第
    二五六四九號不起訴處分書、九十年度毒偵緝字第五號不起訴處分書在卷為憑，
    而被告甲○○為警查獲後，因三犯施用毒品犯行，現經依原審法院九十年度毒聲
    字第四四四五號裁定送臺灣臺中戒治所施以強制戒治事實，亦有原審法院九十年
    度毒聲字第四四四五號裁定在卷可稽，足認被告甲○○前經二次不起訴處分後，
    三犯本件施用毒品之罪。本件事證已臻明確，被告甲○○施用毒品犯行洵堪認定
    ，自應依法論科。
二、查海洛因係毒品危害防制條例第二條第二項第一款所定之第一級毒品，不得非法
    持有及施用。被告甲○○經依毒品危害防制條例第二十條第二項之規定，由臺灣
    臺中地方法院檢察署為二次不起訴處分後後，三犯毒品危害防制條例第十條第一
    項之施用第一級毒品罪，核被告甲○○所為，係犯毒品危害防制條例第十條第一
    項之施用第一級毒品罪。被告甲○○為施用海洛因而持有毒品海洛因之低度行為
    ，為施用之高度行為所吸收，不另論罪。又被告甲○○連續多次施用毒品海洛因
    之犯行，其時間緊接，手段同一，所觸犯犯罪構成要件相同之罪名，顯係基於概
    括犯意而反覆為之，為連續犯，應依刑法第五十六條之規定以一罪論，並加重其
    刑。次查：被告甲○○前於八十五年間，因違反麻醉藥品管理條例案件，經原審
    法院以八十五年度易字第三二二五號判處有期徒刑六月確定，於八十六年五月十
    一日縮短刑期執行完畢，此有臺灣高等法院被告全國前案紀錄表一份在卷可稽，
    被告甲○○前受有期徒刑之執行完畢後，五年之內再犯有期徒刑以上之罪，為累
    犯，應依刑法第四十七條之規定，遞加重其刑。原審認被告犯罪事證明確，因而
    適用毒品危害防制條例第十條第一項、第二十條第三項前段、第十八條第一項前
    段，刑法第十一條前段、第五十六條、第四十七條、第三十八條第一項第二款之
    規定，並審酌被告甲○○前因施用毒品犯行，甫經觀察、勒戒後，猶故態復萌，
    再施用毒品不輟，無視於毒品對於自身健康之戕害及國家對於杜絕毒品犯罪之禁
    令，其行可議，然施用毒品之行為係屬自戕行為，對於社會所產生之潛在危害性
    尚屬輕微，且被告甲○○犯罪後坦承犯行，尚知悔悟，態度良好等一切情狀，量
    處被告有期徒刑十月；復以扣案之海洛因一包（驗餘淨重０‧０五公克，包裝重
    ０‧一六公克），係屬毒品危害防制條例第二條第二項第一款所稱之第一級毒品
    ，不問屬於被告甲○○與否，應依毒品危害防制條例第十八條第一項前段之規定
    ，併予諭知沒收銷燬之；又扣案之注射針筒四支，係被告甲○○所有，供施用毒
    品所用之物，業據其於原審供明在卷，爰依刑法第三十八條第一項第二款之規定
    ，併予諭知沒收；並敘明扣案之白粉二包（淨重三‧００公克），經送法務部調
    查局鑑定結果，均未發現有毒品成分；再扣案之安非他命吸食器一組，非屬被告
    甲○○所有，亦非供施用海洛因之用，均不諭知沒收；另扣案之安非他命一小包
    （含袋重０‧六公克），雖屬違禁物，惟因與本件被告甲○○施用毒品海洛因犯
    行間並無直接關連性，應由檢察官另行聲請單獨宣告沒收。核原判決認事用法均
    無違誤，量刑亦稱妥適，被告上訴意旨徒以其現有糖尿病而請求本院輕判，指摘
    原判決不當，為無理由，應予駁回。
據上論結，應依刑事訴訟法第三百六十八條，判決如主文。
本案經檢察官乙○○到庭執行職務。
中      華      民      國      九十一   年       四      月     十     日
                                    臺灣高等法院臺中分院刑事第四庭
                                          審判長法  官  洪  耀  宗
                                                法  官  劉  登  俊
                                                法  官  江  德  千
右正本證明與原本無異。
如不服本判決應於收受送達後十日內向本院提出上訴書狀，其未敘述上訴之理由者並
得於提起上訴後十日內向本院補提理由書（均須按他造當事人之人數附繕本）。
                                                書記官  吳  麗  琴
中      華      民      國      九十一   年       四      月    十一    日
【附錄本案論罪法條全文】
毒品危害防制條例第十條第一項：
施用第一級毒品者，處六月以上五年以下有期徒刑。
                                                                        Ｉ
